Inventaris van het archief van Rijkswaterstaat: Directie Waterhuishouding en Waterbeweging, District Zuid-Oost. 1956-1985
Nationaal Archief, Den Haag
Ministerie van Verkeer en Waterstaat: Directie Waterhuishouding en Waterbeweging, District Zuid-Oost
VW / District Zuid-Oost
oudste stuk - jongste stuk: 1956-1985
merendeel 1970-1985
5256
63 inventarisnummers;
Normale geschreven, getypte en gedrukte documenten, geen bijzondere handschriften.
Nationaal Archief, Den Haag
Ministerie van Verkeer en Waterstaat / Directie Waterhuishouding en Waterbeweging / District Zuid-Oost
Het archief bevat onder meer stukken betreffende waterkwaliteit en waterbeheer in Zuid-Oost Nederland, bijdragen aan het rapport Commissie Rivierdijken, de organisatie van District Zuid-Oost, en overleg met andere districten.
Archiefvorming
Geschiedenis van de archiefvormer
De volledige historische achtergronden en ontwikkelingen van de Directie Zuid-Oost van de Directie Waterhuishouding en Waterbeweging zijn uitgebreid beschreven in de volgende publicatie: 28. Waterstaat. Rapport van een institutioneel onderzoek naar het overheidshandelen op het beleidsterrein waterstaat over de periode 1945-1994 (samenstelling: J.W.J.M. Bogaarts; ISBN 90-74442-31-5), 's-Gravenhage 1995.
Geschiedenis van het archiefbeheer
De verwerving van het archief
Het archief is krachtens bepalingen van de Archiefwet overgebracht.
Inhoud en structuur van het archief
Selectie en vernietiging
Als basis voor de bewerking en de selectie diende de selectielijst neerslag handelingen op het beleidsterrein Waterstaat over de periode (1911-) 1945-2001 (Staatscourant 16 augustus 2004 nummer 155, pagina 8). De selectielijst werd tijdens de bewerking vastgesteld, bij de vaststelling werd ook een aantal redactionele wijzigingen doorgevoerd. De redactionele vorm van de handelingen in deze toegang kan derhalve hier en daar afwijken aangezien deze wijzigingen niet meer konden worden meegenomen.
In overleg met het Nationaal Archief en het RIKZ is besloten de dossiers onder handeling voor bewaring aan te merken.
Er is 12,50 strekkende meter archief vernietigd.
Ordening van het archief
Het archief is allereerst ingedeeld naar beleidsterrein. Met een beleidsterrein wordt bedoeld een afgebakend onderwerp van overheidsbemoeienis, in dit geval dus: "Waterstaat", en daarnaast "Ondersteunende processen".
Per beleidsterrein is het archief onderverdeeld naar handeling. Per handeling zijn de beschrijvingen van de dossiers vermeld. Een handeling wordt verricht door een actor ter uitvoering van een taak, of op grond van een wettelijke bevoegdheid. Een actor is een overheidsinstelling die bevoegd is zelfstandig op te treden (bijvoorbeeld een minister) binnen het beleidsterrein. Op een beleidsterrein treden meerdere actoren handelend op.
Aanwijzingen voor de gebruiker
Openbaarheidsbeperkingen
Volledig openbaar.
Materiële beperkingen
Het archief kent geen beperkingen voor het raadplegen van stukken als gevolg van slechte materiële staat
Andere toegang
Het archief was aanvankelijk beschreven in de Institutionele Toegangen:
5.028.5256 - Institutionele Toegang op de gegevensbestanden van de Directie Waterhuishouding en Waterbeweging met betrekking tot het beleidsterrein Waterstaat over de periode (1956) 1970-1985
5.911.5256 - Institutionele Toegang op de gegevensbestanden met betrekking tot de organisatie van de organisatieonderdelen van het Ministerie van Verkeer en Waterstaat over de periode 1956-1985
Aanvraaginstructie
Openbare archiefstukken kunnen online worden aangevraagd en gereserveerd. U kunt dit ook via de terminals in de studiezaal van het Nationaal Archief doen. Om te kunnen reserveren dient u de volgende stappen te volgen:
U maakt een profiel aan op www.gahetna.nl, en logt vervolgens in
Via de archiefinventaris (alleen de beschrijvingen met rode nummers) selecteert u het gewenste archiefstuk door op de knop 'Reserveren' te klikken
In het volgende scherm geeft u aan op welke dag u het archiefstuk wilt inzien
Indien u zich bevindt in de studiezaal en een tafelnummer heeft ontvangen kunt u dit nummer vermelden. Als u geen tafelnummer heeft kunt u tafelnummer 777 laten staan
Vervolgens bevestigt u uw reservering door deze te versturen.
Verwant materiaal
Beschikbaarheid van kopieën
Inventarisnummers van dit archief zijn niet in kopievorm beschikbaar
Verwante archieven
Zie ook:
2.16.5325 - Inventaris van het archief van de Directie Waterhuishouding en Waterbeweging van Rijkswaterstaat, (1945) 1981-1985
2.16.5250 - Inventaris van het archief van het Ministerie van Verkeer en Waterstaat: Directie Waterhuishouding en Waterbeweging, Centrale Directie, (1956) 1970-1985
2.16.5251 - Inventaris van het archief van het Ministerie van Verkeer en Waterstaat: Directie Waterhuishouding en Waterbeweging, District Zuid-West, (1956) 1970-1985
2.16.5252 - Inventaris van het archief van het Ministerie van Verkeer en Waterstaat: Directie Waterhuishouding en Waterbeweging District Kust en Zee, (1956) 1970-1985
2.16.5255 - Inventaris van het archief van het Ministerie van Verkeer en Waterstaat: Directie Waterhuishouding en Waterbeweging, District Noord, (1956) 1970-1985
Beschrijving van de series en archiefbestanddelen
- Waterstaat 1945-2001, 028
  - Het uitvoeren van beleidsanalytische studies met betrekking tot de waterhuishouding in Nederland. 1977-, 80
    Actor: Minister van Verkeer en Waterstaat
    Product: De PAWN, Policy-analyses for the watermanagement of the Netherlands (in samenwerking met de Randcorporation en het Waterloopkundig Laboratorium).
    Procesevaluatie NW4 (evaluatie van de totstandkoming van de Vierde nota waterhuishouding).
    Opm.: De Policy-analyses for the watermanagement of the Netherlands heeft in belangrijke mate ten grondslag gelegen aan de nota "De waterhuishouding van Nederland" (tweede nota waterhuishouding). In concreto heeft de PAWN-studie onder andere geleid tot het schrappen van in het verleden overwogen werken in de orde van bedrag van f 3 mld.
    Datum: 05-03-1999
    - Vergaderstukken van de PAWN II Werkgroep Landbouw., 1983-1985; 69; pak
  - Het voorbereiden en vaststellen (eventueel samen met andere ministers) van de nota's waterhuishouding en van andere nota's die de beleidsvoornemens voor het kwalitatieve en kwantitatieve waterbeheer presenteren. 1968-, 81
    Grondslag: Wet op de waterhuishouding (Stb. 1989, 285), art. 3, lid 1.
    Product: De waterhuishouding van Nederland uit 1968.
    De Fosfatennota 1979.
    De waterhuishouding van Nederland 1984.
    De derde nota waterhuishouding.
    De vierde nota waterhuishouding.
    - Vergaderstukken van de Districtswerkgroep Waterhuishouding Zuid-Oost (DWZO) onderdeel van Stuurgroep Waterhuishouding (STUWA)., 1977-1984; div.nrs.
      - 1977-1978, 20; pak
      - 1979, 22; pak
      - 1980, 23; pak
      - 1981-1982, 24
        5 kaarten (aan te vragen onder inv.nr. 1004)
      - 1983-1984, 68; pak
    - Vergaderingen Voorbereidingsgroep van de Districtswerkgroep Waterhuishouding Zuid-Oost (VOZO)., 1979-1985; 19, 73
      - 1979-1980, 19; pak
      - 1981-1985, 73; omslag
  - Het doen van beleidsvoorbereidend onderzoek naar de toestand, de verbetering en de verontreinigingsbronnen van de waterkwaliteit van het Nederlandse oppervlakte- en grondwater. 1945-, 91
    Bron: Nota's waterhuishouding en indicatieve meerjarenprogramma's water.
    Product: Onderzoek (rapporten en dergelijke).
    Opm.: Onderscheid wordt gemaakt in onderzoek naar:
    - Systeemanalyse waterbeheer zoals het Management analyses of the North Sea (MANS) en de TOW systeemanalyse die in het begin van de zeventiger jaren is uitgevoerd.
    - Aquatische ecosystemen zoals de onderzoeken in het kader van het beleidsgericht ecologisch onderzoek Noordzee (BEON).
    - Bestrijding van eutrofiëringsproblemen (vermesting).
    - Microverontreiniging (bijvoorbeeld door zware metalen).
    - Bronnen van verontreiniging.
    - Stroming en transportverschijnselen.
    - Sedimentenbewegingen.
    - Afvalwaterzuivering en de toepassing van schonere technologieën.
    - Methoden en technieken.
    - De koelwaterproblematiek.
    - Het bestuurlijke en juridische kader.
    - Onderzoek naar kwelverliezen uit de Brabants-Limburgse kanalen., 1971-1977; 58
    - Vergaderingen Studiegroep Sleen, met als taak het verrichten van onderzoek waterbalans., 1974-1977; 53
    - Vergaderstukken van de Stuurgroep Sedimenttransport in Rivieren in het kader van Toegepast Onderzoek Waterstaat (TOW)., 1974-1982; 34-37, 41-42
      - 1974-1977, 34; pak
      - 1978, 35; omslag
        1 kaart (aan te vragen onder inv.nr. 1005)
      - 1979, 36; pak
      - 1980, 37; pak
      - 1980 sep. - dec.1980, 41; pak
      - 1981-1982, 42; pak
    - Notitie betreffende de koelcapiciteit van de Maas, alsmede het gebruik van grindgaten voor koeling., 1977-1978; 30
    - Project Gulpdal; proefgebied voor het verrichten van intensieve hydrologische studies., 1977-1978; 26
    - Concept-nota Integrale Aanpak van de Waterhuishouding in District Zuid-Oost., 1978; 15
      1 kaart ((aan te vragen onder inv.nr. 1002)
    - Vergaderstukken van de studiegroep Hupselse Beek., 1978-1985; 64-67
      - 1978 - 1981 apr1978-1981, 64; pak
      - 1981 mei - 1982 juni1981-1982, 65; pak
      - 1982 juli - 19831982-1983, 66; pak
      - 1984-1985, 67
    - Vergaderstukken van de Studiegroep Sleen., 1978-1985; 61-62
      - 1978-1979, 61; pak
      - 1980-1985, 62; pak
    - Onderzoek naar begroeiingsweerstanden., 1979; 7
    - Evaluatie modelonderzoek rivieren, in het bijzonder het onderzoek naar het voorkomen en de afmetingen van beddingvormen op de Maas., 1979-1985; 71; omslag
    - Nota inzake de invloed van koelwater van de Centrale Nijmegen op de Waal., 1981-1982; 32; pak
    - Nota betreffende de natuurlijke temperatuur van de Maas., 1982; 31
    - Nota Waterkwaliteitsplan Bovenrivieren., 1982; 29
    - Commentaar op de nota Rivierbeheer op de Nederlandse Rijntakken., 1982-1983; 5; pak
    - Onderzoek naar de problemen die zich voordoen bij de uitmonding van de IJssel in het Ketelmeer., 1982-1984; 72; omslag
    - Commentaar op het Rapport Hydrochemie Oost-Nederland van de Dienst Grondwaterverkenning., 1983; 18; pak
  - Het participeren in internationale onderzoeksprogramma's met betrekking tot de waterhuishouding. 1945-, 92
    Bron: Ministerie van Verkeer en Waterstaat, De waterhuishouding van Nederland (tweede nota waterhuishouding), Den Haag 1985, pg. 31.
    Opm.: Voorbeelden zijn:
    - Onderzoeken in het kader van de Internationale Commissie voor de Hydrologie van het Stroomgebied van de Rijn.
    - Onderzoeksprogramma's in het kader van de VN, de OESO en de EU.
    - Reisverslag van medewerker ir. L. ten Haaf over hydrografisch onderzoek in Sudan., 1979; 55
  - Het doen van algemeen, beleidsondersteunend onderzoek naar waterkeringen. 1945-, 347
    Bron: Structuurschema Technische Adviescommissie voor de Waterkeringen.
    TAW-onderzoeken en -producten 1990-2000, 1991.
    Product: Rapporten en dergelijke.
    - Bijdragen aan het rapport Commissie Rivierdijken., 1975-1979; 8
      12 kaarten (aan te vragen onder inv.nr. 1000)
  - Het opstellen en inbrengen van bijdragen en standpunten in internationale fora en onderzoeksprogramma's met betrekking tot kustbeheer en waterkeringen, anders dan in het kader van de International Panel on Climate Change-Coastal Zone Management Subgroup en het plegen van overleg met andere departementen ter agendering van de kustproblematiek in de internationale overlegfora en onderzoekprogramma's waarin zij participeren. 1945-, 350
    Bron: Interviews.
    Opm.: Dit heeft onder andere plaats binnen de Coastal Zone Management en in het kader van de Technische Adviescommissie voor de Waterkeringen.
    Naast de International Panel on Climate Change dient gedacht te worden aan:
    - International Society for Mechanics and Foundations Engineering (ISMFE).
    - International Committee om Large Dams (ICOLD).
    - Permanent International Association of Navigation Congresses (PIANC).
    - International Association for Hydraulic Research (IAHR).
    - International Conference on Coastal Engineering (ICCE).
    - Food and Agriculture Organisation (FAO).
    - Wereldbank.
    - United Nations Environment Program (UNEP).
    - Ontwikkelingssamenwerkingsprojecten.
    - Bijdragen aan de congressen van de International Association for Hydraulic Research (IAHR)., 1981-1985; 45; pak
    - Bijdrage aan het symposium Scientific Procedures Applied to the Planning, Design and Management of Water Resources Systems te Hamburg., 1983; 25
  - Het vaststellen van richtlijnen voor het ontwerp, het beheer, het onderhoud en de beoordeling van de veiligheid van primaire waterkeringen. 1965-, 358
    Grondslag: Instellingsbeschikking Technische Adviescommissie voor de Waterkeringen van 31 mei 1965, nr. 30230.
    Wet op de waterkering (Stb. 1996, 8), art. 5.
    Product: Leidraad toetsen op veiligheid.
    Opm.: De richtlijn ter toetsing van de veiligheid van waterkeringen is opgesteld door een van de projectgroepen (D9) van de Technische Adviescommissie voor de Waterkeringen (TAW), die bestaat uit vertegenwoordigers van het Rijk, het Interprovinciaal Overleg, de Unie van Waterschappen en Grondmechanica Delft.
    - Overleg met het Centrum voor Onderzoek Waterkeringen, met name inzake het ontwerpen van rivierdijken., 1977-1982; 9; pak
  - Het ontwikkelen, verbeteren en operationeel houden van reken- en simulatiemodellen. 1945-, 752
    Bron: Interview.
    Product: Modellen zoals Zwendl en Stress waarmee prognoses worden gemaakt met betrekking tot de wateraanvoer en -afvoer en het totaalpakket SIMONA (simulatiemodellen natte waterstaat).
    Opm.: De belangrijkste producenten zijn de specialistische diensten die modellen ontwikkelen met betrekking tot verkeer, waterbeheer (kwalitatief en kwantitatief) en infrastructuur. De modellen die binnen de Regionale Directies ontwikkeld worden zullen over het algemeen binnen een beleidsproces te plaatsen zijn.
    - Nota Het Secundaire Meetnet in het District Zuid-Oost en de Samenwerking met Lagere Overheden., 1977; 59
  - Het opstellen van periodieke verslagen inzake het waterstaatsbeleid of onderdelen ervan. 1945-, 920
    Product: Series jaarverslagen, kwartaalverslagen, maandverslagen.
    Opm.: Het betreft hier de verslaglegging waarvoor geen grondslag kan worden aangewezen in de voor het beleidsterrein specifieke wet- en regelgeving.
    Datum: 16-08-2004
    - Jaaroverzichten District Zuid-Oost., 1980-1983; 50
    - Jaaroverzicht Afdeling Maas., 1981; 10
  - Het beantwoorden van kamervragen en het anderszins op verzoek incidenteel informeren van de Kamers der Staten-Generaal inzake het waterstaatsbeleid of onderdelen ervan. 1945-, 921
    Product: Brieven, notities.
    - Het geven van advies aan de hoofddirecteur van de Directie Waterhuishouding en Waterbeweging ten behoeve van de beantwoording van kamervragen over de financiële situatie bij landbouwbedrijven in de uiterwaarden van de IJsseldelta., 1984-1985; 70; omslag
- Ministerie van Verkeer en Waterstaat 1945-, 911
  - Ondersteunende processen. 1945-, 1
    - Instelling en organisatie District Zuid-Oost., 1974-1977; 46; pak
    - Stuurgroep betreffende de vorming van het District Zuid-Oost., 1975-1977; 44
    - Voorstel tot aanpassing van de organisatie van het District Zuid-Oost., 1976; 43
    - Begrenzingen van de districten., 1976-1980; 48
      10 kaarten (aan te vragen onder inv.nr. 1006)
    - Periodiek overleg met de directies van Overijssel, Utrecht en Gelderland., 1977-1978; 14
    - Vergaderstukken periodiek overleg beheersdirecties met District Zuid-Oost (POZO)., 1977-1979; 16; pak
      1 kaart (aan te vragen onder inv.nr. 1003)
    - Periodiek overleg met de directies van Noord-Brabant, Limburg en Bovenrivieren., 1977-1980; 13
      1 kaart (aan te vragen onder inv.nr. 1001)
    - Periodiek overleg districtshoofden., 1977-1981; 3; pak
    - Adviesgroep Taakafbakening en Structuur (TAS)., 1978-1982; 2; pak
    - Standpunt district inzake provinciale plangrenzen en hoofdinfrastuctuur., 1979; 54
    - Vergaderstukken Prioriteitenoverleg District Zuid-Oost (PROZO)., 1979-1983; 17; pak
    - Districtsteamvergaderingen., 1979-1984; 47
    - Vergaderingen Onderzoek en Advies., 1981-1985; 49
    - Werkbezoeken van de Directieraad aan de buitendiensten in samenhang met directieplanning., 1983; 4; pak
- Kaarten en tekeningen
  - Kaarten behorend bij inv.nr. 8, 1000
  - Kaarten behorend bij inv.nr. 13, 1001
  - Kaarten behorend bij inv.nr. 15, 1002
  - Kaarten behorend bij inv.nr. 16, 1003
  - Kaarten behorend bij inv.nr. 24, 1004
  - Kaarten behorend bij inv.nr. 35, 1005
  - Kaarten behorend bij inv.nr. 48, 1006